【裁判字號】    99,交聲,147
【裁判日期】    990729
【裁判案由】    違反道路交通管理處罰條例聲明異議
【裁判全文】
臺灣臺北地方法院交通事件裁定         99年度交聲字第147號
原處分機關  臺北市交通事件裁決所
異  議  人
即受處分人  甲○○
上列受處分人因違反道路交通管理處罰條例案件，對於臺北市交
通事件裁決所中華民國九十八年十二月十八日所為之處分（原處
分案號：北市裁催字第裁二二－ＨＣ0000000號），聲明
異議，本院裁定如下：
    主  文
異議駁回。
    理  由
一、按「為維護道路交通安全與暢通，公路或警察機關於必要時
    ，得就下列事項發布命令：一、指定某線道路或某線道路區
    段禁止或限制車輛、行人通行，或禁止穿越道路，或禁止停
    車及臨時停車。」、「汽車駕駛人，駕駛汽車有下列情形之
    一，而本章各條無處罰之規定者，處新臺幣（下同）九百元
    以上一千八百元以下罰鍰：……二、不遵守公路或警察機關
    ，依第五條規定所發布命令。」，道路交通管理處罰條例第
    五條第一款、第六十條第二項第二款分別定有明文。另汽車
    駕駛人駕駛汽車違反道路交通管理處罰條例第六十條第二項
    第二款規定者，除應依該條所規定之罰鍰處罰外，並應予以
    記違規點數一點，復為道路交通管理處罰條例第六十三條第
    一項第一款所明定。又上開罰鍰之科處，屬行政義務違反之
    處罰，未排除行政罰法第七條第一項「違反行政法上義務之
    行為非出於故意或過失者，不予處罰。」及道路交通管理處
    罰條例第八十五條第四項推定過失等規定之適用。是以汽車
    駕駛人有不遵守公路或警察機關，依第五條規定所發布命令
    之違規行為，嗣經警掣單舉發，而逾越舉發通知單上所載之
    應到案期日六十日以上，經處罰機關認定有上開違規行為者
    ，依違反道路交通管理事件統一裁罰基準及處理細則（下稱
    處理細則）第二條第二項所定之違反道路交通管理事件統一
    裁罰基準表（下稱基準表）規定，須對該行為人處以一千八
    百元之罰鍰，並記違規點數一點。
二、本件異議人即受處分人甲○○於民國九十八年九月二十七日
    十二時四十分許，駕駛永青遊覽有限公司所有之車牌號碼一
    九九－ＢＢ號營業遊覽大客車（甲類），行經臺中縣和平鄉
    ○○路二十三公里處（二○○林道）之設有「禁止甲類大客
    車通行」（該告示牌設於雪山路五公里及十五公里處）路段
    ，竟未遵守該處公路或警察機關，依第五條規定所發布命令
    而違規通行，為臺中縣警察局和平分局大棟派出所員警張譽
    錡發覺攔停以受處分人有違反道路交通管理處罰條例第六十
    條第二項第二款規定之行為掣單舉發，並交受處分人簽收，
    嗣受處分人逾越舉發通知單上所載之應到案日期（九十八年
    十月十一日）六十日以上仍未繳納罰鍰或到案提出申訴或陳
    述，經原處分機關認定受處分人確有前開違規行為，遂依道
    路交通管理處罰條例第六十條第二項第二款、第六十三條第
    一項第一款（漏引第一款）、處理細則第四十三條、第四十
    四條、第六十七條及基準表之規定，於九十八年十二月十八
    日以北市裁催字第裁二二－ＨＣ0000000號裁決書裁
    處受處分人罰鍰一千八百元，並記違規點數一點在案。
三、本件聲明異議意旨詳如後附之聲明異議狀影本所載。
四、經查：
(一)受處分人確於前開時間，駕駛車牌號碼一九九－ＢＢ營業遊
    覽大客車，行駛於設有告示牌公告「禁止甲類大客車通行」
    路段之臺中縣和平鄉○○路二十三公里處，為受處分人所不
    否認。而前開違規地點，係在臺中縣和平鄉○○路二十三公
    里（二○○林道）處，乃大雪山國家森林遊樂區○○道路之
    雪山路（二○○林道）為道路安全起見實施車輛管制，由行
    政院農委會林務局於九十七年一月二十二日公告，禁止甲類
    大客車行駛，僅開放乙類大客車以下車輛通行，並於行政院
    農委會林務局官方網頁之大雪山森林遊樂區基本介紹之注意
    事項第四點公告「大雪山林道目前實施車限制，僅開放乙類
    大客車以下車輛通行」等內容，臺中縣警察局和平分局、林
    務局東勢林區管理處復於雪山路（二○○林道）五公里處及
    十五點四公里處均設置「公告一、大雪山林道屬林務局甲種
    林道，為考量行車安全，開放乙類大客車以下車輛通行，禁
    止甲類大客車通行。二、森林區域內禁止引火及堆積廢棄物
    或排放污染物等行為，違者依森林法第五十六條、五十六條
    之一處以罰鍰。三、大雪山國家森林遊樂區○○道沿線禁止
    露營、野炊、生火烤肉。臺中縣警察局和平分局、林務局東
    勢林區管理處製」之告示牌，此有林務局全球資訊網、行政
    院農委會林務局之臺灣山林悠遊網之網頁列印資料、臺中縣
    和平鄉○○路（二○○林道）豎立公告禁止甲類大客車通行
    告示牌意識圖、現場照片等在卷可參，是本件受處分人所駕
    駛之營業遊覽大客車既屬甲類大客車，依上開公告規定，自
    不得行駛於「雪山路（二○○林道）」路段，是受處分人辯
    稱林務局網站上無標示相關訊息云云，容有錯誤。
(二)受處分人雖以告示牌不明顯、很小且無注意告示牌，亦無員
    警攔阻進入該路段，通行該路段並無不妥云云置辯，惟觀諸
    前開臺中縣和平鄉○○路（二○○林道）豎立公告禁止甲類
    大客車通行告示牌意識圖及現場照片，可見前開告示牌字跡
    清晰，並無模糊不清，該告示牌設置於路邊、視線良好，亦
    無任何遮擋物遮蔽致令人無法一視而知等情，是受處分人此
    節所辯，顯不足採。又按關於違反道路交通安全規則之應處
    行政罰行為，並不以出於故意為必要，過失行為亦得處罰，
    此參行政罰法第七條第一項：「違反行政法上義務之行為非
    出於故意或過失者，不予處罰」之規定自明。又所謂「故意
    」，係指行為人對於違反道路交通安全法規之事實，明知並
    有意使其發生；或預見其發生而其發生並不違背其本意者（
    刑法第十三條規定參照）。所謂「過失」，則指行為人雖非
    故意，但按其情節應注意、並能注意，而不注意；或行為人
    對於違反道路交通安全法規之事實，雖預見其能發生而確信
    其不發生者（刑法第十四條規定參照），則本件受處分人於
    前開時間、駕駛前開甲類大客車行經前開路段五公里處及十
    五點四公里設有告示牌處，依常理判斷難以諉稱並無看見告
    示牌，業如前述，受處分人應知該路段禁行甲類大客車行駛
    ，是依上開說明，受處分人乃能預見其行為違反交通安全法
    規，而仍容認其違規行為之發生，亦即受處分人對於本件交
    通違規行為，具有不確定之故意。從而，受處分人於前述時
    、地，在公告禁駛路段行駛之違規事實，應堪認定。況大雪
    山國家森林遊樂區○○道路【亦即雪山路（二○○林道）】
    禁行甲類大客車行駛，係屬公開資訊，受處分人亦有蒐集、
    知悉及遵守之義務，其有怠於查悉相關訊息而未予遵守之情
    形，仍非無過咎可指，無法據以免責。從而，本件受處分人
    違規情事，至臻明確。
五、綜上所述，受處分人確有於上開時、地駕駛汽車因不遵守公
    路或警察機關依道路交通管理處罰條例第五條規定所發布之
    命令之違規行為且逾越舉發通知單上所載之應到案日期六十
    日仍未到案陳述、申訴或繳納罰緩，從而原處分機關依道路
    交通管理處罰條例第六十條第二項第二款、處理細則第四十
    三條、第四十四條、第六十七條暨基準表之規定，裁處受處
    分人罰鍰一千八百元，且依同條例第六十三條第一項第一款
    記違規點數一點，核無違誤，本件受處分人之異議為無理由
    ，應予駁回。
據上論斷，應依道路交通案件處理辦法第十九條，裁定如主文。
中    華    民    國    99    年    7     月    29    日
                  交通法庭  法  官  黃紹紘
以上正本證明與原本無異。
如不服本裁定，應於送達後5日內，向本院提出抗告狀。
                            書記官  陳靜君
中    華    民    國    99    年    8     月    6     日

司法院資訊處製作；財團法人民間司法改革基金會備份。
